臺灣高等法院臺中分院刑事裁定　
110年度毒抗字第730號
抗  告  人  
即  被  告  賴書生


上列抗告人因違反毒品危害防制條例案件，經檢察官聲請觀察、
勒戒（聲請案號：臺灣苗栗地方檢察署110年度聲觀字第229號、
偵查案號：同署110年度毒偵字第394號），不服臺灣苗栗地方法
院中華民國110年4月21日刑事裁定（110年度毒聲字第301號），
提起抗告，本院裁定如下：
    主  文
抗告駁回。
    理  由
一、抗告人即被告賴書生（下稱被告）因施用第二級毒品案件，
    經臺灣苗栗地方檢察署檢察官以110年度毒偵字第394號案件
    偵查，並以110年度聲觀字第229號聲請准許將被告裁定送執
    行觀察、勒戒，由原裁定法院即臺灣苗栗地方法院法官於民
    國110年4月21日以110年度毒聲字第301號裁定被告施用第二
    級毒品，應送勒戒處所觀察、勒戒，其期間不得逾2月；被
    告不服上開原裁定，於法定期間內提起抗告，先予說明。
二、被告抗告意旨略以：本案檢察官未依修正後毒品危害防制條
    例之規定，基於一次性整體規劃而重啟處遇程序，視被告個
    案情形是否適合觀察、勒戒，或給予附命完成戒癮治療之緩
    起訴處分之機會，應認此屬起訴後始發生之情事變更事由，
    致本件起訴程序已違背規定，且無從對此瑕疵加以補正，應
    依刑事訴訟法第303條第1款及同法第307條等規定，不經言
    詞辯論而逕為不受理之判決，以期由檢察官另為適法之處理
    ，俾保障伊能獲得妥適完善治療之其他有利戒毒處遇之機會
    等語。
三、本院查：
(一)被告於109年12月29日11時12分許為警採尿前回溯96小時內
    之某時（扣除公權力拘束期間），在位於苗栗縣公館鄉某友
    人之住處內，以將第二級毒品甲基安非他命置於玻璃球內燒
    烤後吸食煙霧之方式，施用甲基安非他命1次等情，已據被
    告於偵查中坦承不諱，且其於109年12月29日為警採尿送驗
    之結果，確呈甲基安非他命之陽性反應，有苗栗縣警察局苗
    栗分局採尿同意書、毒品犯罪嫌疑人尿液採驗作業管制紀錄
    簿、中山醫學大學附設醫院檢驗科藥物檢測中心尿液檢驗報
    告各1份在卷可佐，足認被告確有前開施用第二級毒品甲基
    安非他命1次之行為。而被告前曾因施用毒品案件，經送執
    行觀察、勒戒後，因認無繼續施用毒品之傾向，於88年2月1
    2日執行完畢釋放，由臺灣臺中地方檢察署檢察官以88年偵
    字第238號為不起訴之處分確定；又因施用毒品案件，經送
    執行觀察、勒戒後，經評定無繼續施用毒品之傾向，於90年
    12月7日執行完畢釋放，由臺灣苗栗地方檢察署檢察官以90
    年度毒偵字第1373號為不起訴之處分確定，迄今未曾再受觀
    察、勒戒或強制戒治之執行，有臺灣高等法院被告前案紀錄
    表1份在卷可考。被告於上揭最後1次觀察、勒戒執行完畢釋
    放後，3年後再犯本案上開施用第二級毒品罪，檢察官審酌
    後認不宜為緩起訴處分命附戒癮治療，而向原裁定法院聲請
    觀察、勒戒，原裁定乃依毒品危害防制條例第20條第3項、
    第1項之規定，裁定令被告入勒戒處所觀察、勒戒，經核並
    無不合。
(二)被告固執前詞對原裁定不服而提起抗告。惟查，現行毒品危
    害防制條例採行「觀察、勒戒」與「緩起訴之戒癮治療」併
    行之雙軌模式，上開戒癮治療係檢察官就符合緩起訴處分之
    被告，依行政院所頒之認定標準，選擇實施對象、內容、方
    式與執行之醫療機構，於緩起訴處分時，為附命完成戒癮治
    療之處分，故是否給予行為人為附命完成戒癮之緩起訴處分
    ，屬立法者賦予檢察官裁量之職權。又毒品危害防制條例規
    定之觀察、勒戒處分係屬強行規定，倘有施用毒品之行為，
    除檢察官審酌個案情形，依同條例第24條第1項為附完成戒
    癮治療之緩起訴處分，可排除適用外，凡經檢察官聲請，法
    院僅得依法裁定令入勒戒處所觀察、勒戒，尚無自由斟酌以
    其他方式替代之法令依據，且毒品危害防制條例第20條第1
    項、第3項之觀察、勒戒規定，係針對施用毒品者所設預防
    、矯正之保安處分，目的在斷絕施用毒品之身癮及心癮，屬
    強制規定，為刑罰之補充制度，兼具刑罰不可替代之教化治
    療作用，尚不得因施用毒品者一己希求改為戒癮治療
　　而得免予執行之理。本案檢察官於偵查中斟酌後，未對被告
    為附命完成戒癮治療之緩起訴處分，而聲請法院裁定觀察、
    勒戒，核屬其職權之行使，原裁定自僅得於檢察官聲請觀察
    、勒戒有理由時依法為准許之裁定，於法尚無可選擇裁定命
    附戒癮治療替代觀察、勒戒之權限。被告前開抗告意旨，誤
    認檢察官本件聲請係屬起訴程序，請求撤銷原裁定而改為不
    受理之判決，以利檢察官給予伊其他戒癮治療之處遇云云，
    容有誤會，非為可採。基上所述，被告前開抗告為無理由，
    應予駁回。
據上論斷，應依刑事訴訟法第412條，裁定如主文。　　
中　　華　　民　　國　　110 　年　　6 　　月　　17　　日
                  刑事第十二庭  審判長法　官  張國忠
                                      法　官  劉敏芳
                                      法　官  李雅俐
以上正本證明與原本無異。
不得再抗告。
                                      書記官  蕭怡綸

中　　華　　民　　國　　110 　年　　6 　　月　　17　　日